臺灣高等法院臺南分院刑事裁定
111年度毒抗字第433號
抗  告  人
即  被  告  陳美惠
上列抗告人因聲請觀察勒戒案件，不服臺灣臺南地方法院中華民
國111年5月13日裁定（111年度毒聲字第427號）提起抗告，本院
裁定如下：
    主  文
抗告駁回。
    理  由
一、抗告意旨如附件刑事抗告狀所載。
二、按犯毒品危害防制條例第10條之罪者，檢察官應聲請法院裁
    定，或少年法院（地方法院少年法庭）應先裁定，令被告或
    少年入勒戒處所觀察、勒戒，其期間不得逾2 月；又依前項
    規定為觀察、勒戒或強制戒治執行完畢釋放後，3 年後再犯
    第10條之罪者，適用前2項之規定，毒品危害防制條例第20
    條第1項、第3項分別定有明文。而上開所謂「3 年後再犯」
    ，只要本次再犯（不論修正施行前、後）距最近1 次觀察、
    勒戒或強制戒治執行完畢釋放，已逾3 年者，即該當之，不
    因其間有無犯第10條之罪經起訴、判刑或執行而受影響（最
    高法院109年度台上字第3826號判決意旨參照）。再者，關
    於施用毒品案件，經檢察官命完成戒癮治療緩起訴處分，而
    未完成戒癮治療，經檢察官撤銷緩起訴，是否等同曾受觀察
    、勒戒處遇，已經最高法院徵詢並統一各庭見解，採否定說
    ，認應回復原緩起訴處分不存在之狀態，由檢察官依現行法
    進行相關處分，不得直接起訴（最高法院110年度台非字第9
    8號判決意旨參照）。
三、經查：
　㈠抗告人即被告（下稱被告）甲○○於民國110年1月25日19時15
    分許，在臺南市○○區○○路0段000號前50公尺公學高幹28號電
    桿附近，在車牌號碼00-0000號自小客車上，以將第一級毒
    品海洛因、第二級毒品甲基安非他命置入玻璃球，再以火燒
    烤吸食煙霧之方式，同時施用第一級毒品海洛因、第二級毒
    品甲基安非他命1次。嗣員警於前開時、地，因發現該自小
    客車亮小燈停放路肩，上前盤查身分，被告下車時當場從手
    上掉落甲基安非他命吸食器1組，被告另主動交付毒品甲基
    安非他命1包（含袋重0.29公克），並經警採集其尿液送驗
    結果，呈安非他命、甲基安非他命及嗎啡陽性反應等情，業
    據被告坦承不諱，並有勘察採證同意書、臺南市政府警察局
    保安警察大隊調查甲○○涉嫌毒品案送驗尿液及年籍對照表、
    臺南市政府衛生局濫用藥物尿液檢驗結果報告、自願受搜索
    同意書、臺南市政府警察局保安警察大隊搜索扣押筆錄、扣
    押物品收據、扣押物品目錄表、現場及扣案物照片、高雄市
    立凱旋醫院濫用藥物成品檢驗鑑定書附卷可稽，且有第二級
    毒品甲基安非他命1包（驗後淨重0.056公克）、甲基安非他
    命吸食器1組扣案可佐，足認被告確有於上開時、地同時施
    用第一級毒品海洛因、第二級毒品甲基安非他命1次之事實
    甚明。
  ㈡被告前曾因施用毒品案件，經原審法院以88年度毒聲字第184
    5號裁定令入勒戒處所觀察、勒戒後，認有繼續施用毒品之
    傾向，經原審法院以88年度毒聲字第2119號裁定令入戒治處
    所施以強制戒治1年，於89年1月28日因停止戒治釋放付保護
    管束，於89年7月26日保護管束期滿，停止處分之裁定未經
    撤銷視為執行完畢，嗣經臺灣臺南地方檢察署（下稱臺南地
    檢署）檢察官以89年度戒毒偵字第489號為不起訴處分確定
    ；而被告本次施用第一、二級毒品犯行，前曾經臺南地檢署
    檢察官以110年度毒偵字第389號為附命戒癮治療之緩起訴處
    分，惟被告因未履行完成附帶條件，經該署檢察官撤銷前開
    緩起訴處分等情，有臺南地檢署110年度毒偵字第389號緩起
    訴處分書、111年度撤緩字第113號撤銷緩起訴處分書、臺灣
    高等法院被告前案紀錄表在卷可憑，揆諸前揭說明，被告雖
    曾受附命完成戒癮治療之緩起訴處分，然無論是否完成戒癮
    治療，均不得視為事實上已接受等同「觀察、勒戒或強制戒
    治」之處遇執行完畢。是被告於上開強制戒治執行完畢釋放
    後，3年後再犯本件施用第一、二級毒品罪，依法應再次令
    其入勒戒處所施以觀察、勒戒。從而，檢察官向原審法院聲
    請裁定令被告入勒戒處所觀察、勒戒，自無不合，應予准許
    。
  ㈢被告雖以刑事抗告狀所載情詞提起抗告。然查，被告於緩起
    訴期間內（即110年5月7日至112年5月6日止），有多次未依
    指定日期（110年8月5日、110年11月4日、110年12月2日、1
    11年1月6日、111年2月22日）向臺南地檢署報到及接受尿液
    採驗等情，有臺南地檢署進行項目摘要表及刑案系統觀護終
    結原因表（案號：110年度緩護命字第620號）、觀護人室簽
    呈等在卷可參，且臺南地檢署亦曾4次發告誡函給被告，其
    上亦載有應按指定期日至臺南地檢署報到及接受尿液採驗，
    如再有違誤，將撤銷緩起訴處分等語，有該署告誡函及送達
    證書附卷可按（見110年度緩護命字第620號卷第53-81頁）
    ，足見被告於上開緩起訴期間，確有多次違反檢察官緩起訴
    處分命令應遵守並履行之事項甚明。被告雖稱其報到期間因
    新冠肺炎疫情影響而通知延期云云，然依臺南地檢署觀護輔
    導紀要記載（見110年度緩護命字第620號卷第43頁），觀護
    人已告知被告因新冠肺炎疫情影響，在110年7月12日之前暫
    緩報到採尿檢驗，並告知被告下次報到日期為110年8月5日
    等語，則被告應於110年8月5日按時報到，惟被告之後即未
    按時報到及接受尿液採驗，是認被告此部分抗辯，難認有據
    。而檢察官撤銷上開緩起訴處分，並斟酌個案情節後，認被
    告不適合再為附命完成戒癮治療之緩起訴處分，而向原審法
    院聲請裁定觀察、勒戒，此乃檢察官裁量權之適法行使，法
    院自應予以尊重，且查無檢察官之聲請有何違背法令、認定
    事實有誤或其他重大明顯瑕疵之處，於法自無不合。
四、綜上所述，原審法院依臺南地檢署檢察官之聲請，裁定應將
    被告送勒戒處所施以觀察、勒戒，經核於法尚無違誤。抗告
    意旨，請求撤銷原裁定，為無理由，應予駁回。
五、依刑事訴訟法第412條，裁定如主文。　　
中　　華　　民　　國　　111 　年　　6 　　月　　7 　　日
                  刑事第三庭    審判長法  官  陳連發
                                      法  官  洪榮家   
                                      法  官  何秀燕
以上正本證明與原本無異。
不得再抗告。
　　　　　　　　　　　　　　　　　　　書記官  翁心欣
中　　華　　民　　國　　111 　年　　6 　　月　　7 　　日